臺北高等行政法院判決　　　　　　　　　　　　　　九十二年度訴字第二七七八號
　　　　　　　　　　　　　　　.
　　原　　　告　甲○○
　　被　　　告　桃園縣政府
　　代　表　人　乙○○縣長）.
　　訴訟代理人　丙○○
右當事人間因建築法事件，原告不服內政部中華民國九十二年四月十六日台內訴字第
○九二○○○三四三一號訴願決定（案號：0000000000），提起行政訴訟
。本院判決如左：
　　主  文
原告之訴駁回。
訴訟費用由原告負擔。
　　事  實
一、事實概要：
    坐落桃園縣桃園市○○路三十七號四樓建築物（下稱系爭建築物），依被告所屬
    工務局核發之民國（下同）七十一年桃縣建管使字第一四六四號使用執照，原核
    准用途為「住宅」，被告所屬工務局會同建設局於九十一年十月九日執行建築物
    公共安全之構造及設備檢查時，當場查獲該址經營「雅雯視聽歌唱城」，獲未經
    申請許可，領得變更使用執照，擅自變更用途作為「視聽歌唱業」使用，且公共
    安全檢查不合規定，有安全門設栓鎖及封閉阻塞、隔間牆面天花板裝修材料不符
    、裝修材料為易燃材料等未維護建築物合法使用與其構造及設備等安全之缺失，
    被告所屬工務局認為已違反建築法第七十三條後段及第七十七條第一項規定，依
    同法第九十條第一項及第九十一條第一項規定，以九十一年十月三十一日九一桃
    縣工使（稽）字第一七六三號處分書（下稱原處分）處原告（即使用人）新臺幣
    （下同）六萬元罰鍰，並勒令停止使用，立即恢復原狀或補辦手續。原告不服，
    提起訴願，遭決定駁回，遂提起行政訴訟。
二、兩造聲明：
　(一)原告聲明：（原告經合法通知，無正當理由未於言詞辯論期日到場，茲記載其書
    狀及準備程序期日所為之聲明及陳述）
    1.訴願決定及原處分均撤銷。
    2.訴訟費用由被告負擔。
　(二)被告聲明：如主文所示。
三、兩造之爭點：
　(一)原告主張之理由：
    1.經營及營業行為係依據行為時營業稅法第一條規定：「．．．銷售貨物或勞務
      及進口貨物．．．」；又同法第三條規定銷售貨物或勞務之定義為「將貨物所
      有權移轉與他人以取得代價者．．．提供勞務與他人，或提供貨物與他人使用
      、收益，以取得代價者．．．」。原告在開辦期間既無銷售行為，又未提供不
      特定人貨物或勞務使用、收益，乃正常之裝潢、設備裝置測試、進貨、員工招
      訓、委外事務前來洽公等行為。
    2.原告尚未裝設改善完畢並變更後開始營業使用前，自無違反建築法之變更使用
      規定及違反構造及設備安全之問題。
  (二)被告主張之理由：
    1.被告所屬工務局會同建設局於九十一年十月九日至該建築物實施公共安全檢查
      時，當場查獲建築物未合法使用，擅自將建築物做Ｂ類一組視聽歌唱業，且直
      通樓梯封閉阻塞（設門一道）及隔間牆面天花板裝修材料不符、裝修材料為易
      燃材料，現場負責人員（即原告）亦簽名坦承不諱。
    2.被告至該建築物實施公共安全檢查時，該建築物市招燈光明亮，大門開放供不
      特定人士進出，室內亦有人飲酒唱歌，且現場未見施工，應為正常營業中，非
      原告所云「正常裝潢，設備測試」，又被告所屬工務局係依該建築物實際使用
      情形予以認定是否合法使用其建築物構造及設備，並依建築法處罰，與原告所
      引之營業稅法及是否領有營利事業登記證，為不同之法律關係。
　　理  由
一、本件原告經合法通知，無正當理由未於言詞辯論期日到場，核無民事訴訟法第三
    百八十六條各款所列情形，爰依行政訴訟法第二百十八條準用民事訴訟法第三百
    八十五條第一項前段，由被告聲請而為一造辯論判決。
二、按「非經領得變更使用執照，不得變更其使用。」「建築物所有權人、使用人應
    維護建築物合法使用與其構造及設備安全。」行為時建築法第七十三條後段、第
    七十條第一項定有明文。復按「違反第七十三條後段規定擅自變更使用者，處建
    築物所有權人或使用人新臺幣六萬元以上三十萬元以下罰鍰，並勒令停止使用。
    得以補辦手續者，令其限期補辦手續，不停止使用或逾期不補辦者得連續處罰。
    」「違反第七十七條第一項、第三項規定者，處建築物所有權人、使用人新臺幣
    六萬元以上三十萬元以下罰鍰，並限期改善或補辦手續，逾期仍未改善或補辦手
    續者得連續處罰，並停止其使用。必要時並停止供水、供電或封閉、強制拆除。
    」行為時建築法第九十條第一項、第九十一條第一項亦定有明文。又，內政部八
    十八年七月七日修正公布建築法第七十三條執行要點第一條「依本法條規定，建
    築物非經領得變更執照，不得變更其使用。建築物使用應按其使用強度及危險指
    標分類、分組，如附表一。．．．」，內政部八十七年十一月九日台（八七）內
    營字第八七七三二二七號函頒加強建築物公共安全檢查及取締執行要點第五條第
    二款第六目「違反建築法第七十七條第一項規定，建築物構造與設備安全不合規
    定者，．．．(6)隔間牆面及天花板裝修材料不符。」上開建築法第七十三條執行
    要點並無違反建築法第七十三條規定，加強建築物公共安全檢查及取締執行要點
    亦無違反建築法第七十七條規定，行政機關辦理相關案件自得適用。
三、系爭建築物依被告所屬工務局核發之七十一年桃縣建管使字第一四六四號使用執
    照，原核准用途為「住宅」，被告所屬工務局會同建設局於九十一年十月九日執
    行建築物公共安全之構造及設備檢查時，當場查獲該址經營「雅雯視聽歌唱城」
    ，獲未經申請許可，領得變更使用執照，擅自變更用途作為「視聽歌唱業」使用
    ，且公共安全檢查不合規定，有安全門設栓鎖及封閉阻塞、隔間牆面天花板裝修
    材料不符、裝修材料為易燃材料等未維護建築物合法使用與其構造及設備等安全
    之缺失等事實，有桃園縣政府建設局使用執照、桃園縣建築物公共安全之構造及
    設備檢（複）查紀錄表附卷可稽。原告雖主張：當時原告在開辦期間，未有營業
    稅法之銷售行為，係正常裝潢、設備裝置測試、進貨、員工招訓、委外事務前來
    洽公等行為，既未裝設改善完畢，並無營業行為，自無違反變更使用、違反構造
    及設備安全等缺失云云。惟查：
  (一)被告至系爭建築物實施公共安全檢查時，系爭建築物市招燈光明亮，大門開放供
    不特定人士進出，室內亦有人飲酒唱歌，且現場未見施工，應為正常營業中，非
    原告所謂「正常裝潢，設備測試」，有被告九十二年三月十二日府工使字第○九
    二○○三六九三○號函附訴願卷足佐，原告之上開主張乃卸責之詞，自不足採，
    堪認原告於被告工務局九十一年十月九日執行建築物公共安全之構造及設備檢查
    時，為正常營業。
  (二)系爭建物使用執照原核准用途為「住宅」，依內政部所頒建築法第七十三條執行
    要點附表一使用分類表之規定，屬Ｈ類二組，其組別定義為「供特定人長期住宿
    場所」，其使用項目例舉為「住宅、集合住宅」。而原告被查獲經營「視聽歌唱
    業」，依內政部所頒建築法第七十三條執行要點附表一使用分類表之規定，屬Ｂ
    類一組，其組別定義為「供娛樂消費，處封閉或半封閉場所」，其使用項目例舉
    為「夜總會、酒家、理容院、ＫＴＶ、ＭＴＶ、公共、三溫暖、茶室」，其使用
    強度及危險指標之要求，均高於系爭建築物經核准使用之範圍。是原告確有未經
    申請許可，領得變更使用執照，擅自變更用途，違反行為時建築法第七十三條後
    段規定，違規使用建築物之情形甚明。
  (三)系爭建築物於被告所屬工務局於九十一年十月九日執行建築物公共安全之構造及
    設備檢查時，查獲公共安全檢查不合格項目有：安全門設栓鎖及封閉阻塞、隔間
    牆面天花板裝修材料不符、裝修材料為易燃材料，依加強建築物公共安全檢查及
    取締執行要點第五條第二款第六目，係屬違反行為時建築法第七十七條第一項規
    定，未維護建築物合法使用與其構造及設備安全，堪以認定。又，本件係原告違
    反建築法之行為，原告主張無營業稅法（現行法已變更為加值型及非加值型營業
    稅法）上之銷售行為云云，此與是否違反建築法之構成要件無關，併此敘明。
四、綜合上述，被告審認原告未經申請許可，領得變更使用執照，擅自變更用途作為
    「視聽歌唱業」使用，且有未維護建築物合法使用與其構造及設備安全之缺失，
    違反行為建築法第七十三條後段、第七十七條第一項規定，乃依同法第九十條第
    一項及第九十一條第一項規定裁處原告最低罰鍰六萬元之處分，並勒令停止使用
    ，立即恢復原狀或補辦手續。洵屬有據，訴願決定予以維持，亦無不合，原告仍
    執前詞，訴請撤銷原處分與訴願決定，為無理由，應予駁回。
據上論結，本件原告之訴為無理由，依行政訴訟法第二百十八條、第九十八條第三項
前段，民事訴訟法第三百八十五條第一項前段，判決如主文。
中　　　華　　　民　　　國　　九十三　　年　　　五　　　月　　 十二 　　日
                 臺 北 高 等 行 政 法 院   第 四 庭
                                    審 判 長 法  官　王立杰
                                             法  官　王碧芳
                                             法  官　胡方新
右為正本係照原本作成。
如不服本判決，應於送達後二十日內，向本院提出上訴狀並表明上訴理由，如於本判
決宣示後送達前提起上訴者，應於判決送達後二十日內補提上訴理由書（須按他造人
數附繕本）。
中　　　華　　　民　　　國　　九十三　　年　　　五　　　月　　 十七 　　日
                                         　  書記官  陳幸潔
